【裁判字號】    95,重訴,38
【裁判日期】    950623
【裁判案由】    損害賠償
【裁判全文】
臺灣士林地方法院民事判決              95年度重訴字第38號
原      告  庚○○
            丙○○
            乙○○
            甲○○
前列四人共同
訴訟代理人  王勝彥律師
被      告  己○○
            中興大業巴士股份有限公司
法定代理人  丁○○
訴訟代理人  戊○○
訴訟代理人  朱麗真律師
上列當事人間附帶民事訴訟請求損害賠償事件，本院於民國95年
5 月23日言詞辯論終結，判決如下：
    主  文
被告應連帶給付原告庚○○新台幣壹佰陸拾貳萬柒仟伍佰柒拾陸
元，原告丙○○新台幣陸拾伍萬伍仟陸佰伍拾元，原告乙○○新
台幣陸拾伍萬元，甲○○新台幣陸拾伍萬元，及各自民國九十五
年一月六日起至清償日止，按年息百分之五計算之利息。
原告其餘之訴駁回。
訴訟費用由被告連帶負擔百分之三十五，餘由原告負擔。
本判決第一項於原告庚○○、丙○○、乙○○、甲○○各以新台
幣伍拾肆萬貳仟伍佰貳拾伍元、貳拾壹萬捌仟伍佰伍拾元、貳拾
壹萬陸仟陸佰陸拾柒元、貳拾壹萬陸仟陸佰陸拾柒元供擔保後，
得假執行。被告如分別以新台幣壹佰陸拾貳萬柒仟伍佰柒拾陸元
，新台幣陸拾伍萬伍仟陸佰伍拾元，新台幣陸拾伍萬元，新台幣
陸拾伍萬元或同額之華南商業銀行士林分行可轉讓定期存單，為
原告庚○○、丙○○、乙○○、甲○○供擔保，或將前開金額提
存後，得免為假執行。
原告其餘假執行之聲請駁回。
    事實及理由
一、原告起訴主張：
（一）被告己○○受僱被告中興大業巴士股份有限公司（以下簡
      稱中興公司）擔任駕駛員，於民國93年4 月1日 下午5 時
      10分許，駕駛車牌號碼AH445 號公車，沿台北市○○區○○街1 段，由南往北方向行駛，於右轉往東向台北市○○
      區○○路2 段，途經該路2 段6 號前行人穿越道時，明知
      汽車行駛時，駕駛人應注意車前狀況，並隨時採取必要之
      安全措施，且汽車行近行人穿越道前，應減速慢行，遇有
      行人穿越時，無論有無交通警察指揮或號誌指示，均應暫
      停禮讓行人先行通過，而依當時情形，並無不能注意之特
      殊情事，被告己○○竟未注意右前方有行人何榮波自該路
      口之行人穿越由南向北方向行走，致所駕駛之公車右前方
      車頭直接撞及何榮波身體，使何榮波腦部嚴重受創當場昏
      迷，經送醫急救後，終因顱內出血於93年4 月4 日11時許
      死亡。
（二）原告庚○○為被害人何榮波之配偶，原告丙○○、乙○○
      、甲○○為何榮波之子女，原告庚○○因何榮波受傷死亡
      支付醫療費用新台幣（下同）54,939元、扶養費損失4,47
      5,123 元及慰撫金2,500,000 元，扣除被告中興公司支付
      原告庚○○慰問金30,000元（慰撫金性質），及所受領之
      強制責任保險金350,000 元後，共計6,650,062 元，本於
      侵權行為法律關係，依民法第188 條第1 項前段、第192
      條第1 項、第2 項、第194 條規定，請求被告連帶賠償。
      另原告丙○○、乙○○、甲○○慰撫金各1,500,000 元，
      及原告丙○○支付之殯葬費用105,650 元部分，經扣除原
      告丙○○、乙○○、甲○○各受領之350,000 元之強制汽
      車責任保險金及被告中興公司支付之喪葬費100,000 元後
      ，被告尚應連帶給付原告丙○○1,155,650 元、給付原告
      乙○○、甲○○1,150,000 元。
（三）原告並聲明：
    １、被告應連帶給付原告庚○○6,650,062 元，及自起訴繕
        本送達翌日起，至清償日止，按年息百分之五計算之利
        息。
    ２、被告應連帶給付原告丙○○1,155,650 元，及自起訴繕
        本送達翌日起，至清償日止，按年息百分之五計算之利
        息。
    ３、被告應連帶給付原告乙○○1,150,000 元，及自起訴繕
        本送達翌日起，至清償日止，按年息百分之五計算之利
        息。
    ４、被告應連帶給付原告甲○○1,150,000 元，及自起訴繕
        本送達翌日起，至清償日止，按年息百分之五計算之利
        息。
    ５、原告願供擔保，請准宣告假執行。
二、被告則以：
（一）被告己○○未於最後言詞辯論期日到庭，依其先前到庭陳
      述略以：被告己○○並不否認未完全注意車前狀況而駕車
      撞及被害人，但其在撞到被害人之前，有黑影閃出，其已
      有輕踩煞車，過了斑馬線時，人就出現在車前等語，資為
      置辯。
（二）被告中興公司則以：
    １、被告己○○對本件事故之發生並無過失：本件相關刑事
        案件第一審判決雖認定，車禍發生事故之剎那，被害人
        之位置距離南側路至少5 公尺，即如以行人每秒1 公尺
        之速度計算，被害人自行人穿越道南側開始穿越道路，
        至少已有3 、4 秒之時間，以公車時速20公里，每秒至
        少行駛5 公尺，回推公車車站前之3 至4 秒，公車當時
        之位置尚在東華街，則被告己○○自東華街右轉石牌路
        之際，對於右前方已開始穿越道路3 至4 秒之被害人，
        乃為被告己○○右前方視線所及，可得為其注意云云，
        惟被害人係以跑步方式穿越道路，故刑事判決以被害人
        行走速度為前提之推論，應非可採。而以被告己○○駕
        駛之公車，於煞車前之車速為時21公里，肇事後該公車
        僅後輪及後半車身係位於該行人穿越道上，其車前半身
        則完全超出該行人穿越道之外，其右前車頭距該行人穿
        越道右側線緣尚有相當之距離，且地面無任何被害人被
        公車撞倒後往前拉住行之痕跡，尚難認被害人於被撞擊
        時確係行走於上開行人穿越道標線區域內。
    ２、且本件事故經國立交通大學行車事故鑑定，亦未能確認
        被害人當時係行走於行人穿越道，故刑事一審判決認定
        被害人係行走於行人穿越道，亦為速斷，而刑事二審判
        決亦僅認被害人係緊臨該行人穿越道右側，足見被害人
        並未行走於行人穿越道之標線區域內。
    ３、被告己○○縱有過失，被告公司亦已盡選任監督之責任
        ：被告己○○持有職業駕駛執照，且亦接受被告公司行
        之新進員工考核、講習及教育訓練，並要求其接受藥物
        測驗，顯已盡選任、監督之責任。
    ４、原告對本件事故之發生亦與有過失：本件事故之發生係
        因被害人急於返家，未依規定行走行人穿越道，故縱認
        被告己○○須負過失責任，原告亦與有過失。
    ５、就原告主張之損害賠償金額部分：
    （１）原告前已受強制汽車責任保險金及被告中興公司支付
          之慰問金30,000元及喪葬費100,000 元，應自賠償額
          內扣除。
    （２）原告主張醫藥費用部分，依強制汽車責任保險法規定
          ，全民健康保險之保險對象發生保險事故，健保局為
          保險給付後，保險人之請求權移轉予健保局，故原告
          已無請求之權利。
    （３）扶養費用部分，原告庚○○雖為被害人之配偶，惟其
          並無不能維持生活之情事，故其應無受扶養之權利。
          縱認被告應給付原告庚○○扶養費之損害，然原告莊
          育治已有3 名成年子女，是以其等亦應共同負擔扶養
          義務。再就原告主張扶養費用應依92年度台北市主計
          處公布每人每年平均消費支出計算，顯屬過高，應依
          額每人每年74,000元計算，方屬合理，另依一般常情
          ，男性較女性平均餘命較短，故原告庚○○之受扶養
          年數，應依男性平均餘命計算，蓋因扶養義務人如先
          於扶養權利人死亡，則無可能再行負擔扶養責任。
    （４）被告己○○為職業司機，月薪僅3 、4 萬元，尚須扶
          養2 名稚子，被告中興公司於事故後亦予原告慰問並
          協助處理善後，原告各主張精神慰撫金150 、250 萬
          元之慰撫金 ，顯屬過高，應予以酌減。
（三）被告並聲明：
    １、駁回原告之訴及假執行之聲請。
    ２、如受不利判決，願以現金或同額華南商業銀行士林分行
        可轉讓供擔保，請准宣告免假執行。
三、本件被告己○○經合法通知，未於最後言詞辯論期日到場，
    核無民事訴訟法第386 條所列各款情形，爰依原告之聲請，
    由其一造辯論而為判決。
四、兩造不爭執之事實：
（一）被害人何榮波於93年4 月1 日下午5 時10分，在台北市○○區○○路2 段6 號前，因與被告中興公司駕駛即被告己○○發生車禍事故，並93年4 月4 日死亡。
（二）對原告提出有關醫療費用單據之真正及殯葬費用支出105,
      650 元，均不爭執。
五、原告主張被告己○○就本件車禍事故之發生，應負過失責任
    ，則為被告所否認，並辯稱何榮波於事故發生時，未行走於
    行人穿越道之標線範圍內，且是突然跑出，被告己○○不及
    注意，經查：
（一）依台灣士林地方法院檢察署93年度偵字第6658號被告己○○業務過失傷害偵查案卷所附之道路交通事故現場圖及現
      場照片觀之，肇事路段之行人穿越道線寬為4 公尺，石牌
      路之內車道寬為3.2 公尺，外車道寬為7.2 公尺，而被告
      所駕公車最後停車位置，其後車身及公車二側後輪均位在
      行人穿越道上，而公車左前輪之煞車痕為2.6 公尺，而據
      證人即事故後至現場處理之台北市警察局北投分局交通隊
      警員鄭宗仁於偵查中證述，該剎車痕之方向是西南向東，
      有點弧度，剎車痕的起點只有一點點在行人穿越道上，且
      剎車痕是從左前車輪的後方一點點一直延伸到行人穿越道
      上等語，足見被告己○○是在駕駛公車右轉行進中撞擊被
      害人，應堪認定。
（二）再參酌被告己○○於車禍發生後之供述，被害人倒地位置
      係躺在肇事公車的正前方，膝蓋以下在公車車頭底盤下方
      ，及被告己○○於偵查中供述：「前輪是過了人行道之後
      右車頭有撞到一個行人，在撞到之前我在右轉時眼睛雖看
      前，但我眼睛餘光有感覺有物體移動靠近，我就趕快踩剎
      車，但沒有踩死，但在還沒踩死情形下還是撞到了」等語
      ，可知被告己○○係於撞擊被害人後始將公車煞停，而公
      車之煞車痕始於人行道處，亦據證人即鄭宗仁警員證述明
      確，故可推斷事故撞擊位置應係在行人穿越道上。被告雖
      辯稱被害人身體未受公車輾壓，惟查公車當時雖僅約以時
      速約20公里行進中，然參酌偵查卷附肇事公車車頭照片，
      該公車正面右前方車頭撞及被害人所產生之凹痕，可判斷
      撞擊力量非輕，而車行速度動能及撞擊力均可能改變被害
      人行進中之位置，故尚不得以被害人最後倒地位於公車車
      頭底盤下方，而公車車頭最後停車位置已過行人穿越道，
      即遽認被害人於事故前未行使於行人穿越道，故被告辯稱
      被告己○○未於人行穿越道撞擊被害人，尚非可採。
（三）被告雖另辯稱，被害人係突然跑出，以致被告己○○不及
      注意云云，惟查，依被告己○○同日於台北市政府北投分
      局永明派出所之偵訊筆錄，其供述被害人「不知從何方向
      走出來出現在我車輛右側．．．」等語，故依其所述，被
      告己○○發現被害人時，被害人已在其車頭右側，且其不
      知被害人從何方向走出，故其焉能目睹被害人於出現前係
      以跑步方式穿越馬路，且參以被告自承其係綠燈後起步右
      轉，顯見當時燈號甫行變換，被害人亦無必要以跑步方式
      橫越，是以被告所辯被害人係突然跑出一節，尚難遽信。
      而查一般人的反應時間為1.6 秒（見本院94年度交訴字第
      12號案卷影本內附之國立交通大學行車事故鑑定見書之記
      載），依被害人當時由南往北之行走方向，南側路邊往北
      到中央分隔島的距離為10.4公尺 (即外車道寬之7.2 公尺
      加內車道寬之3.2 公尺)， 參以被害人於車禍發生後倒地
      的位置接近分道線，即接近距南側路邊往北約7.2 公尺處
      ，以行人每秒1 公尺速度計算，本件車禍發生「前」之剎
      那，被害人的位置，距離南側路邊至少5 公尺，即被害人
      自該行人穿越道南側路邊開始穿越道路之時間，至少已有
      3 至4 秒，以公車時速20公里，每秒至少得行駛5 公尺計
      算，回推公車在發生車禍前之3 至4 秒，公車當時的位置
      尚在台北市○○街，則被告己○○於自東華街右轉石牌路
      之際，對於右前方已開始穿越道路3 至4 秒之被害人，乃
      被告己○○右前方視線所及，被告己○○理當能為完全之
      注意，如前所述，被告己○○在駕駛公車右轉行進中竟直
      接撞擊被害人，其確有行近行人穿越道前，未暫停讓行人
      先行通過之疏失情節甚為明確。縱認如被告所述，被害人
      當時未行走於行人穿越道，然依相關位置判斷，亦係緊臨
      該行人穿越道之右側，汽車駕駛人行近時，亦非無一併注
      意之義務，故被告所辯己○○並無過失一節，不足採信。
（四）按車輛行駛時，駕駛人應注意車前狀況，並隨時採取必要
      之安全措施，且汽車行近行人穿越道前，應減速慢行，遇
      有行人穿越時，無論有無交通警察指揮或號誌指示，均應
      暫停禮讓行人先行通過，此道路交通安全規則第94條第3
      項、第103 條分別定有明文。被告己○○平日以駕駛公車
      為業，對前開規定自難諉為不知，且依當時情況又無不能
      注意情事，竟疏未注意致在行經行人穿越道時，撞及被害
      人，致被害人傷重死亡，其有過失甚明，本件車禍經送台
      北市車輛行車事故委員會、鑑定覆議委員會、國立交通大
      學鑑定，均認被告行經行人穿越道前，未暫停讓行人先行
      通過為肇事原因，有鑑定意見書影本、覆議意見書、鑑定
      意見書附於前開案卷可稽，被害人之死亡與被告之過失行
      為間，並具有相當因果關係，堪以認定。
六、按受僱人因執行職務，不法侵害他人之權利者，由僱用人與
    行為人連帶負損害賠償責任。不法侵害他人致死者，對於支
    出醫療及增加生活上需要之費用或殯葬費之人，亦應負損害
    賠償責任。被害人對於第三人負有法定扶養義務者，加害人
    對於該第三人亦應負損害賠償責任。不法侵害他人致死者，
    被害人之父、母、子、女及配偶，雖非財產上之損害，亦得
    請求賠償相當之金額。民法第188 條第1 項前段、第192 條
    第1 項、第2 項、第194 條分別定有明文。被告己○○不法
    侵害被害人之生命既經認定，被告己○○為被告中興公司之
    受僱人，原告庚○○為何榮波之配偶，原告丙○○、乙○○
    、甲○○均為何榮波之子女，則原告依前開規定請求被告連
    帶賠償侵權行為之損害，自屬有據。被告中興公司雖抗辯其
    就被告己○○選任及監督已之盡相當之注意，惟民法第188
    條所謂僱主必須注意之意旨，係預防受僱人執行業務發生危
    害之意，故注意範圍，除受僱人之技術是否純熟外，尚須就
    其人之性格是否謹慎精細亦加注意。又為某種業務使用他人
    ，於受僱人執行業務加害於第三人，其僱主於選任受僱人已
    盡相當之注意，或雖注意仍不免發生損害者，雇主固不負賠
    償責任，但此種情形係為雇主之免責要件，雇主欲免其責任
    ，即應就此負舉證之責。查被告中興公司雖稱雇用被告己○○後，即施以教育訓練，並進行考核，並提出新進駕駛員考
    核表、課程表、教育訓練課程表為證，惟此僅為被告己○○
    於92年6 月2 日初任職被告中興公司之一般就職訓練，然受
    僱人實際執行職務時，僱用人仍負有具體監督責任，諸如工
    作環境之安排，受僱人執行工作之方法、態度等項目，皆由
    僱用人依個別情形施予不同類型之必要監督，顯不能單以施
    以一般性之訓練，即謂已盡其僱用人之監督責任。被告中興
    公司所提之上開訓練資料，大多屬於被告己○○任職初始所
    接受之一般就職訓練課程，縱能證明被告己○○於本件發生
    前有接受過員工服務訓練，仍不能認為被告中興公司對於被
    告己○○已於實際執行職務時盡其具體監督責任，故不能據
    此主張免責。因此，原告依侵權行為及僱用人責任之法律關
    係，請求被告連帶負賠償責任，應屬有據，被告中興公司所
    辯，尚難憑採。
七、茲就原告請求之各項金額，分別審酌如下：
（一）醫藥費54,939元部分：原告庚○○主張被告應連帶給付因
      本件車禍所支付醫療費用54,939元（620+800+53519=5493
      9） ，已提出被告不爭執真正之醫療費用收據為憑，且均
      非健保局支付之部分，應予准許。
（二）殯葬費5,650 元部分：原告丙○○主張支出105,650 元之
      殯葬費用，業據原告提出統一發票、台北市殯葬管理處其
      他收入憑單、繳費收據、殯葬費用明細為證，且為被告所
      不爭執，經原告丙○○扣除被告中興公司給付之10,000元
      喪葬費，餘額5,650元請求被告連帶給付，應屬有據。
（三）原告庚○○主張不能受扶養之損害4,475,123元部分：
    １、按夫妻互負扶養之義務，其負扶養義務之順序與直系血
        親卑親屬同，其受扶養權利之順序與直系血親尊親屬同
        。受扶養權利者，以不能維持生活而無謀生能力者為限
        。前項無謀生能力之限制，於直系血親尊親屬，不適用
        之。民法第1116條之1 條、第1117條定有明文。又扶養
        費應以被害人如尚生存所應得之利益為前提。扶養之程
        度，應按受扶養權利者之需要，與負扶養義務者之經濟
        能力及身分定之，民法第1119條亦有明文。
    ２、經查，被害人何榮波係40年9 月4 日生，至93年4 月4
        日死亡時，為52歲；又依原告所述，何榮波生前係任職
        寶島光學科技股份有限公司，依勞動基準法第54條第1
        項第1 款之規定，勞工強制退休年齡為60歲，是依被害
        人之身份，其具備扶養能力之時間應迄100 年9 月3 日
        止，原告庚○○不能受扶養之損害應為7 年5 月，原告
        庚○○主張以其餘命計算為25年，尚非允洽。又除被害
        人何榮波外，原告庚○○尚有2 女l 子即原告丙○○、
        乙○○、甲○○，且於事故發生時該3 人均已成年，依
        前開規定，對原告庚○○亦有扶養義務，故被害人如尚
        生存，其對原告庚○○之扶養義務應為四分之一。被告
        雖抗辯原告庚○○名下擁有土地房屋，足見並無不能維
        持生活情事，惟查原告庚○○所有之台北市士林區○○○路、及北投區○○街房地，均係被害人死亡後繼承取
        得等情，有稅務電子閘門財產所得調件明細表，及遺產
        稅免稅證明書可憑，而扶養權利，係指受扶養義務人扶
        養之權利，權利人有無受扶養之必要，自係以扶養義務
        人存活時，權利人之財產有無不受扶養即不能維持生活
        之情狀以為論斷，扶養義務人死亡後權利人繼承所得之
        財產，應非得作為權利人有無受扶養必要之衡量依據，
        賠償義務人亦不得因權利人繼承被害人之財產而免除其
        賠償之義務。故被告此部分所辯，尚不足採。
    ３、關於扶養費之給付標準，因各地之社會環境及經濟狀況
        不同，所得稅法所定扶養親屬額，尚難認為全國唯一之
        依據，且每人每年74,000元之親屬寬減額規定，僅係稅
        法上之免稅基準，與一般生活實際所需尚有出入，故被
        告辯稱以此作為原告庚○○所受扶養費損害之計算標準
        ，尚難認屬合理。另依行政院主計處發布之93年台北市
        每戶家庭收支，平均每戶人數為3.22人、最終消費支出
        為925,846 元，平均每人每月消費支出為23,961元（元
        以下四捨五入），依此實際調查之統計資料作為核算扶
        養費之基礎，應較合理，本院認原告庚○○每月不能受
        扶養損害之金額，以此數額四分之一計算應為相當，故
        每月應為5,990 元，而原告庚○○得受扶養之期間為7
        年5 月，計89月，依月別單利5/12% 複式霍夫曼係數表
        扣除中間利息，原告庚○○受扶養權利之損害金額為45
        2,637 元（5990x75.00000000=452637 ，元以下四捨五
        入），逾此金額之請求，則無理由，未能准許。
（四）慰撫金：原告庚○○請求慰撫金250 萬元、原告丙○○、
      乙○○、甲○○請求慰撫金各100 萬元部分，原告庚○○
      為被害人何榮波之配偶，原告丙○○、乙○○、甲○○為
      被害人之子女，與被害人均屬至親關係，被害人因本件車
      禍驟然逝世，原告庚○○遭喪偶之痛，原告丙○○、乙○○、甲○○甫自學校畢業未久，進入社會，遭喪父之變，
      堪信其等精神上均受有相當之痛苦，本院斟酌原告庚○○
      為高職畢業，目前替人照顧小孩，原告丙○○、乙○○、
      甲○○已分別就業；被告己○○高中肄業，以駕駛營生，
      被告中興公司為公路汽車客運業，資本總額202,248,000
      元，及被告己○○過失程度等情狀，認原告庚○○精神上
      損害以150 萬元，（經抵充扣除被告中興公司給付之慰撫
      金3 萬元，得請求之金額為147 萬元），原告丙○○、乙○○、甲○○各以100 萬元計算為合理，故原告逾此範圍
      之請求，未能准許。
（五）從而，被告應賠償原告庚○○醫療費用、扶養費及慰撫金
      之損害共計1,977,576 元（54939+452637+0000000=00000
      00）；應賠償原告丙○○殯葬費及慰撫金之損害共計（56
      50+0000000=0000000) ；賠償原告乙○○、甲○○慰撫金
      之損害各1,000,000 元。
八，被告雖另抗辯被害人何榮波未行使行人穿越道，就本件車禍
    事故與有過失云云，惟依本件事故現場煞車痕之起點、車損
    位置及被告己○○之供述，被害人何榮波應係於行人穿越道
    為被告己○○駕駛之公車撞及等情，業經認定如前，而前開
    交通大學鑑定通知書亦未認定被害人何榮波未行走於行人穿
    越道，故難佐為有利被告之證據，此外被告復未就何榮波與
    有過失之事實舉證以實其說，是其抗辯，尚難憑採。
九、按強制汽車責任保險法第32條規定，保險人依本法規定給付
    之保險金，視為加害人或被保險人損害賠償金額之一部分，
    加害人或被保險人受賠償請求時，得扣除之。查原告因本件
    車禍之發生，已各受領強制汽車責任險理賠350,000 元，合
    計1,400,000 元，已如前述，是依上開規定，自應予以扣除
    。是前開原告之請求，經各抵充扣除350,000 元後，原告庚○○所得請求之數額為1,627,576 元，原告丙○○所得請求
    之金額為655,650 元，原告乙○○、甲○○所各得請求之金
    額則為650,000 元。
十、從而，原告本於侵權行為法律關係，請求被告連帶賠償原告
    庚○○1,627,576 元，賠償原告丙○○655,650 元，賠償原
    告乙○○650,000 元，賠償原告甲○○650,000 元，及均自
    起訴狀繕本送達翌日即95年1 月6 日起至清償日止，依法定
    週年利率百分之五計算之遲延利息部分，洵屬正當，應予准
    許。逾此部分所為之請求，為無理由，應予駁回。
十一、兩造陳明願供擔保，聲請宣告假執行或免為假執行，經核
      原告勝訴部分，合於法律規定，爰分別酌定相當之擔保金
      額宣告之；原告其餘假執行之聲請，因訴之駁回而失所依
      據，不予准許。
十二、因本案事證已臻明確，兩造其餘主張陳述及所提之證據，
      經審酌後認於判決結果無影響，無庸詳予論述，附此敘明
      。
十三、據上論斷：原告之訴為一部有理由，一部無理由，並依民
      事訴訟法第385 條第1 項、第79條、第390 條第2 項、第
      392 條，判決如主文。
中    華    民    國    95    年    6     月    23    日
                  民事第一庭  法  官  劉穎怡
以上正本證明與原本無異。
如對本判決上訴須於判決送達後20日內向本院提出上訴狀。
中    華    民    國    95    年    6     月    27    日
                              書記官  陳玉敏


司法院資訊處製作；財團法人民間司法改革基金會備份。
